臺灣臺中地方法院民事判決
111年度中小字第731號
原      告  明台產物保險股份有限公司

法定代理人  長瀬耕一
訴訟代理人  蔡慶堂  
            莊獻超  
            陳韻文  
被      告  陳靜姿  

訴訟代理人  林裕閔  
上列當事人間請求損害賠償事件，本院於中華民國111 年4 月20
日言詞辯論終結，判決如下：
    主      文
被告給付原告新臺幣38,824 元，及自民國111 年1 月3 日起至
清償日止，按週年利率百分之5 計算之利息。
原告其餘之訴駁回。
訴訟費用新臺幣1,000 元，由被告負擔新臺幣710 元，餘由原
告負擔。
本判決原告勝訴部分得假執行。　　　
　　事實及理由
壹、程序部分
　　按小額訴訟之訴狀送達後，原告不得將原訴變更或追加他訴
    ，但擴張或減縮應受判決事項之聲明者，不在此限，民事訴
    訟法第436 條之23、第436 條第2 項、第255 條第1 項但書
    第3 款定有明文。本件原告起訴時原請求被告給付新台幣(
    下同) 74,978 元及自起訴狀繕本送達翌日起至清償日止，
    按週年利率百分之5 計算之利息，嗣於民國111 年3 月23日
    言詞辯論期日當庭以言詞更正聲明請求金額為54,393元，並
    經記明筆錄在卷（本院卷第103 頁）。本院審酌原告上開更
    正請求，其訴訟標的及請求之原因事實與原訴仍屬相同，僅
    請求金額減少而已，核屬減縮應受判決事項之聲明，並非訴
    之變更或追加，依首揭法條規定，即無不合，應准許之。
貳、實體部分 　　
一、原告主張：被告於108 年11月5 日上午9 時30分許，駕駛車
    牌號碼000-0000號自用小客車，於行經臺中市○○區○○路○段0
    00號前，疏未注意倒車時應顯示倒車燈光或手勢，亦未注意
    其他車輛及行人之規定，因而撞及原告所承保，為訴外人一
    銀租賃股份有限公司所有、時由訴外人劉彥淳所駕駛之車牌
    號碼000-0000號自用小客車（下稱系爭車輛），致系爭車輛
    受損，修復費用共計74,978元（含零件費用50,476元、工資
    費用7,082元、烤漆費用17,420元），其中零件費用經計算
    折舊後金額為29,891 元，而系爭車輛修復費用業由原告依
    保險契約予以理賠，依保險法第53條第1 項之規定取得代位
    權，惟被告迄今未為清償。為此，爰依侵權行為及保險代位
    之法律關係提起本件訴訟，請求被告賠償54,393元及利息，
    並聲明：如減縮後之聲明。
二、被告抗辯：本件事故為小擦撞，系爭車輛後保險桿並未有裂
    痕、凹陷及變形，雖有烤漆之必要，但原告卻以更換新品的
    方式維修，實不合理，且無必要。原告所提維修清單之其餘
    項目，應該是車主先前事故所造成，均與本件事故無涉。況
    系爭車輛修繕時，原告亦未通知被告至修車廠勘車及確認修
    繕項目，故否認修繕項目及費用屬必要等語。並聲明：原告
    之訴駁回。
三、本院之判斷 
　㈠原告主張系爭車輛與被告於前開時地發生碰撞，業據其提出
    行車執照、汽車保險單、系爭車輛車損照片、道路交通事故
    當事人登記聯單、事故現場圖、初步分析研判表、估價單、
    維修清單、統一發票、汽車險理賠申請書、賠款同意書、催
    討函等件為證（本院卷第19至45頁），並經本院依職權調取
    臺中市政府警察局道路交通事故調查卷宗核閱屬實（本院卷
    第49至67頁），復為被告所不爭執，是此部分事實，應堪以
    認定，本院自得採為判決之基準。
　㈡按因故意或過失，不法侵害他人之權利者，負損害賠償責任
    。民法第184條第1項前段定有明文次按汽車、機車或其他非
    依軌道行駛之動力車輛，在使用中加損害於他人者，駕駛人
    應賠償因此所生之損害，但於防止損害之發生，已盡相當之
    注意者，不在此限，民法第191 條之2 定有明文。復按汽車
    倒車時，應顯示倒車燈光或手勢後，謹慎緩慢後倒，並應注
    意其他車輛及行人，道路交通安全規則第110 條第2 款定有
    明文。查被告駕駛車輛自臺中市○○區○○路○段000號便利商店
    停車場欲倒車離開時，疏未注意後方車輛，不慎擦撞到後方
    系爭車輛之後保險桿，有臺中市政府警察局道路交通事故卷
    宗附卷可查，亦為被告所不爭執，則被告就本件事故之發生
    ，違反倒車時應注意其他車輛之規定，應堪以認定。系爭車
    輛之受損，既係由被告駕駛車輛所碰撞造成，與被告過失駕
    駛行為間，自具相當因果關係。原告主張被告應負侵權行為
    損害賠償責任，應屬有據。
　㈢次按當事人主張有利於己之事實者，就其事實有舉證之責任
    。民事訴訟法第277條前段定有明文。原告主張系爭車輛之
    修復費用共計74,978 元，為被告所否認，並抗辯：系爭車
    輛僅後保險桿有部分烤漆之必要，但原告卻以更換新品的方
    式維修，請求費用顯非必要、且屬過高，另維修清單上其餘
    項目與系爭事故無關等語，揆諸上開說明，應由原告就此部
    分負舉證之責。經查：
　⒈原告主張系爭車輛係後車尾與被告車輛左後車尾發生碰撞，
    並因此受有烤漆刮損之事實，固有道路交通事故現場圖、補
    充資料表、事故發生時現場照片附卷可參，然證人即上立汽
    車股份有限公司台中廠服務廠長甲○○於本院審理時證稱：系
    爭車輛進廠時間為108年11月20日，車廠係以系爭車輛當時
    損害現況做修繕，其中⑴烤漆部分，依就系爭車輛之修繕現
    場照片可看出烤漆有毀損狀況，至於修繕方式，車廠則是尊
    重車主決定，①系爭車輛後保險桿不用烤漆，是一個素材，
    可換可不換，不影響安全，②另後箱蓋部分，漆面有受損，
    有修繕之必要，烤漆範圍占後箱蓋10分之1，此外，③因修繕
    需拆裝車體及重新為電腦診斷，故有設定電腦部分之工資。
    ⑵零件部分，①原廠都是全車烤漆，標記部分因為要烤漆所以
    要拆裝。②保險桿分上中下，下半部白色部分有修繕必要。③
    後保車蓋撞倒有凹陷，因此有修繕後保拖車蓋之必要④標誌X
    C40，貼在後箱蓋，因烤漆有修繕拆裝之必要⑤右後反射燈、
    霧燈裝在保險桿，有修繕之必要⑥保險桿有分件，照片黑色
    部分顯示保險桿有損傷，有分件，固定鉚釘，屬拆保險桿之
    消耗品，⑦牌照螺帽部分，因更換保險桿要鎖牌照，所以需
    要更換此部分零件，⑧標誌T4部分因為車子有分等級，所以
    撕下後就要貼新的上去，⑨固定鉚釘部分因為要拆保險桿零
    件所以需替換等語（本院卷第117至120頁），並有估價單附
    卷可查（本院卷第31至33頁），依此，堪認系爭車輛後保險
    桿部分固因受損而有更換之需，然無重新烤漆之必要，從而
    ，原告請求零件⑵①至⑨部分之更換，要屬可採，至原告請求⑴
    ①②後保險桿之烤漆費用8,710元、金費用2,442元，即非可採
    ，至原告請求⑴②後箱蓋之烤漆部分，亦以請求費用之1/10即
    871元為必要（計算式：8710÷10＝871），準此，烤漆部分，
    原告請求①鈑金、電腦設定費7082元、②後箱蓋烤漆871元為
    合理，逾此部分，尚非有據。
　2.次按因故意或過失，不法侵害他人之權利者，負損害賠償責
    任；不法毀損他人之物者，應向被害人賠償其物因毀損所減
    少之價額，民法第184 條第1 項前段、第196 條分別定有明
    文。然按請求賠償物被毀損所減少之價值，得以修復費用為
    估價標準，但以必要者為限，例如修理材料費以新品換舊品
    應予折舊（參照最高法院77年第9 次民事庭會議）。本件被
    告既因過失不法毀損系爭車輛，揆諸前開規定，自應負侵權
    行為損害賠償責任，原告於依約賠付系爭車輛之車主後，依
    據保險法第53條及上開民法侵權行為之規定，請求被告對其
    因此所受之損害負賠償責任，自屬於法有據。經查：原告已
    依保險契約支付系爭車輛修復費用58,429元（含零件費用50
    ,476元、工資<含烤漆費用>7,953元）業經本院認定如前，
    而系爭車輛之修理費，既以新零件更換被毀損之舊零件，則
    原告以修理費用作為損害賠償之依據時，自應將零件折舊部
    分予以扣除始屬合理。依行政院所頒「固定資產耐用年數表
    」及「固定資產折舊率表」之規定，系爭車輛耐用年數為5 
    年，依定率遞減法每年折舊千分之369 ；另依營利事業所得
    稅查核準則第95條第6 項規定「固定資產提列折舊採用定率
    遞減法者，以1 年為計算單位，其使用期間未滿1 年者，按
    實際使用之月數相當於全年之比例計算之，不滿1 月者，以
    1月計」，查系爭車輛為107年10月出廠，有原告提出之行車
    執照影本可稽（本院卷第19頁），距本件於108年11月本件
    車禍發生時，已使用1年1月，依上開說明折舊後，零件部分
    原告得請求之金額為30,871元（計算式如附表），加計工資
    (含烤漆費用）7,953元，是系爭車輛之合理修復費用為38,8
    24元（計算式：7953＋30871 ＝38824 ），逾此範圍，尚屬無
    據。
四、末按給付無確定期限者，債務人於債權人得請求給付時，經
    其催告而未為給付，自受催告時起，負遲延責任，其經債權
    人起訴而送達訴狀者，與催告有同一之效力；遲延之債務，
    以支付金錢為標的者，債權人得請求依法定利率計算之遲延
    利息；應付利息之債務，其利率未經約定，亦無法律可據者
    ，週年利率為百分之5 ，民法第229 條第2 項、第233 條第
    1項前段、第203 條分別定有明文。本件原告對被告之侵權
    行為債權，核屬無確定期限之給付，既經原告起訴而起訴狀
    繕本於110 年12月23日寄存送達被告，有送達證書在卷可查
    （本院卷第73頁送達證書），被告迄未給付，當負遲延責任
    。準此，原告請求自起訴狀繕本送達被告之翌日即111 年1 
    月3 日起算，按週年利率百分之5計算之法定遲延利息，應
    屬可採。
五、綜上所述，原告依侵權行為及保險代位之法律關係，請求被
    告給付38,824 元，及自111 年1 月3 日起至清償日止，按
    週年利率百分之5 計算之利息，為有理由，應予准許；逾此
    範圍之請求，則屬無據，應予駁回。　　
六、本件係適用小額程序所為被告敗訴之判決，依民事訴訟法第
    436 條之20規定，應依職權宣告假執行。
七、依民事訴訟法第436 條之19第1 項、第79條規定，本件訴訟
    費用額確定為1,000元（即原告繳納之第一審裁判費1,000元
      ），應依兩造勝敗之比例，由被告負擔710元，餘由原告
    負擔。　　
中　　華　　民　　國　　111 　年　　5 　　月　　25　　日
                  臺灣臺中地方法院臺中簡易庭
                              法　官　陳航代
以上為正本，係照原本作成。
如不服本判決，應於送達後20日內，以判決違背法令為理由，向
本院提出上訴狀並表明上訴理由（上訴理由應表明一、原判決所
違背之法令及其具體內容；二、依訴訟資料可認為原判決有違背
法令之具體事實），如於本判決宣示後送達前提起上訴者，應於
判決送達後20日內補提上訴理由書（須附繕本）。 
中　　華　　民　　國　　111 　年　　5 　　月　　31　　日
                              書記官  廖鳳美
附表
-----
折舊時間           金額
第1年折舊值        50,476×0.369=18,626
第1年折舊後價值    50,476-18,626=31,850
第2年折舊值        31,850×0.369×(1/12)=979
第2年折舊後價值    31,850-979=30,871